臺灣高等法院刑事判決　　　　　　　　　　　　　九十三年度上易字第一八七四號
　　上　訴　人
　　即自訴　人　乙○○○工業股份有限公司
　　代　表　人　丙○○
　　被　　　告　甲○○
右上訴人因被告詐欺案件，不服臺灣士林地方法院九十一年度自字第一七○號，中華
民國九十三年八月三十日第一審判決，提起上訴，本院判決如左：
    主  文
上訴駁回。
    理  由
一、自訴人在原審之自訴意旨略以：被告甲○○、李銀喜（另由原審裁定駁回自訴在
    案）均以經營放款為業，二人基於共同犯意，於民國（下同）九十年三月間由被
    告甲○○出面，表示李銀喜可出資以貸款予自訴人乙○○○工業股份有限公司（
    下稱偉成公司），以疏解自訴人之財務困境。嗣彼二人於九十年五月二日向自訴
    人偽稱可以出借新台幣（下同）一千六百萬元予自訴人，惟稱自訴人應出具借據
    及保證本票、預定作為清償用之支票各一千六百萬元予被告甲○○及李銀喜二人
    ，同時為保障其債權安全，自訴人應將擔保品即自訴人公司所有坐落高雄縣橋頭
    鄉○○段七九、八０、八０之一、八七、八七之一、八七之二、八七之三、八八
    、八八之一、八八之二、五八七、五九三、五九四、五九五、五九五之一、五九
    六、五九六之一、五九七、五九九、六００、六００之一等號土地及其上建物，
    即門牌號碼為筆秀路一二六號（建號含筆秀段八三、八五、八六、八七、八八、
    八九等號），設定抵押擔保予李銀喜，自訴人均依被告等條件於九十年五月完成
    抵押權設定，提出借據、自訴人公司為發票人之本票及另向華油企業有限公司（
    下稱華油公司，負責人同為丙○○）調借還款用之銀行支票三張一併交予被告甲
    ○○，被告二人至此已達成詐騙之目的，乃即毀約不肯匯款或交付一千六百萬元
    予自訴人，反而將自訴人上開不具對價之本票及支票分別提示，嗣又逕行聲請法
    院裁定拍賣上開抵押物，自訴人雖予警告，然已造成自訴人之重大損失，至此，
    自訴人始知被告二人之目的在於詐欺取財，因認被告二人涉有刑第三百三十九條
    之詐欺罪嫌云云。
二、按同一案件，經檢察官依刑事訴訟法第二百二十八條規定開始偵查者，不得再行
    自訴，又不得提起自訴而提起者，應諭知不受理之判決，且不受理之判決，得不
    經言詞辯論為之，此項規定於自訴程序亦準用之，刑事訴訟法第三百二十三條第
    一項、第三百三十四條、第三百零七條、第三百四十三條分別定有明文。所謂同
    一案件，係指所訴彼此兩案為同一被告，其被訴之犯罪事實亦屬同一而言（最高
    法院四十九年台上字第三一五號判例參照），不因自訴人所引用之法條不同而有
    不同。又所謂開始偵查，包括已經偵查，及業經偵查終結者而言，而所謂偵查終
    結，則係指該案件業經檢察官合法終結偵查程序，依其偵查之結果，已為起訴或
    不起訴處分而言，故同一案件業經檢察官開始偵查，並已作成不起訴處分在案，
    任何人即不得對該同一案件再行提起自訴。
三、查：本件自訴人偉成公司之代表人丙○○，前於九十一年三月十四日委由律師林
    復宏向台北市政府警察局中山分局，對甲○○提起詐欺等告訴，嗣於翌日（十五
    日）親至該分局製作筆錄，其告訴內容略以：九十年五月間被告甲○○向告訴人
    丙○○稱願介紹資金一千萬元予告訴人丙○○，於扣除利息後可借得八百五十萬
    元，丙○○信以為真，便以華油公司支票簽發金額一百五十萬元、二百萬元支票
    共七張，含利息總金額為一千三百萬元予被告甲○○，但於五月二十四日被告甲
    ○○僅匯入八百五十萬元至華油公司帳戶內；於同月被告甲○○再度詐稱介紹案
    外人李銀喜，可向其借貸一千六百萬元，但條件第一要設定抵押權予李銀喜，第
    二要交付偉成公司一張面額為一千六百萬元之本票，第三要交付華油公司三張面
    額共一千六百萬元之支票，第四每月利息要四十八萬元，丙○○依言交付上開條
    件之支票、本票及士地他項權利證書予被告甲○○後，被告甲○○並未交付伊金
    錢。甲○○復於九十一年二月二十日將上開據為己有之支票、本票，及盜刻丙○
    ○名下大輝國際貿易股份有限公司（下稱大輝公司）印章、私章等，偽造租賃合
    約書對外聲稱渠擁有丙○○所有位於台北市中山區○○○路○段一二五號偉成大
    樓十五樓全部，強力霸佔並禁止丙○○公司職員進入，並於九十一年二月二十日
    夥同姓名年籍不詳之男子毆打丙○○其家屬，故前來告訴云云（參台灣台北方法
    院檢察署九十一年偵字第一六七六六號卷第五至八頁）。該分局嗣於九十一年七
    月八日以北市警中分刑字第○九一六三五三七二○○號函送被告甲○○涉有上開
    告訴內容之犯罪事實（該分局同時函送丙○○、謝美君、劉思迪、吳瑞城、黃慶
    銘、楊勝評與甲○○等七人互控詐欺、偽造文書、傷害、妨害自由等案件），請
    求台灣台北地方法院檢察署檢察官偵辦，並於九十一年七月九日繫屬該署，此經
    本院調卷查核明確，並有該署之收文日期章戳蓋於上開函送公文可參（見上開九
    十一年偵字第一六七六六號卷第一至四頁），而自訴人偉成公司提起本件自訴係
    於九十一年七月二十六日始繫屬於法院，有原審之收狀章戳蓋於自訴狀首頁可參
    （見原審卷一第一頁）。則上開告訴犯罪事實中有關於被告甲○○向丙○○詐稱
    可介紹李銀喜，並可向其借貸一千六百萬元，丙○○即依約交付偉成公司一張面
    額為一千六百萬元之本票及華油公司三張面額共一千六百萬元之支票及土地他項
    權利證書之部分，顯與本件自訴之犯罪事實相同；又雖該案告訴人丙○○及所委
    任之律師一開始均稱被告等詐欺借款之時間為九十年五月間，惟嗣後偵查中檢察
    官已查明告訴人所指之犯罪時間應始自九十年三月間，此觀本件台灣台北地方法
    院檢察署檢察官不起訴處分書（見原審卷二第二三一頁至二三六頁），有關此部
    分犯罪事實告訴暨報告意旨所載內容為「被告甲○○意圖為自己不法之所有，於
    民國九十年三月間，乘丙○○需款孔急之際，佯以介紹案外人李銀喜代為借款新
    台幣一千六百萬元為由…」等語自明，該件告訴被告甲○○實際犯罪之時間亦與
    本案自訴之犯罪時間相同，足見前後兩案事實上顯為同一案件。
四、前揭自訴意旨所載之犯罪事實，既經自訴人以同一事實向台灣台北地方法院檢察
    署提出告訴，嗣該署檢察官亦於九十二年十二月二十六日以九十一年度偵字第二
    ○七一二號、九十二年度偵字七八九○號、七九八五號為不起訴處分，自訴人不
    服，聲請再議，復經臺灣高等法院檢察署於九十三年四月二十一日以九十三年度
    上聲議字第九六九號駁回再議確定在卷，有各該處分書影本附卷可憑（見原審卷
    二第一二五頁至一三五頁、二○一頁至二○五頁）。本件自訴人就非屬告訴乃論
    之詐欺罪，於檢察官開始偵查且偵查終結後復行向原審法院提起本件自訴，原審
    法院依照前揭說明，逕為不受理之判決，經核於法並無不合，自訴人未具理由提
    起本件上訴，指摘原判決不當，自無理由，爰不經言詞辯論，逕予駁回之。至對
    於不起訴處分已經確定，如有刑事訴訟法第二百六十條各款情事之一，得對同一
    案件再行起訴者，乃刑事訴訟法第二百六十條第一款針對公訴制度所特設之規定
    ，非自訴案件所得準用，是自訴人縱主張同一案件不起訴處分後，有新事實、新
    證據者，僅為得否向檢察官聲請依據刑事訴訟法第二百六十條第一款之規定，對
    同一案件聲請檢察官再行提起公訴之問題，並不能以此等理由，作為再次提起自
    訴之依據，此有最高法院五十三年臺上字第四五０號、七十一年臺上字第七七六
    ０號判例意旨可資參照，併此敘明。
據上論斷，應依刑事訴訟法第三百六十八條、第三百七十二條，判決如主文。
中　　　華　　　民　　　國　　九十三　　年　　　十一　　　月　  十九    日
                              臺灣高等法院刑事第四庭
                                  審判長法  官　蔡  永  昌
                                        法  官  蔡  國  在
                                        法  官  李  英  豪
右正本證明與原本無異。
不得上訴。
                                        書記官  鄭  信  昱
中　　　華　　　民　　　國　　九十三　　年　　　十一　　月　　二十二　　日
